臺灣士林地方法院民事簡易判決
                                   110年度湖簡字第1810號
原      告  聯邦商業銀行股份有限公司


法定代理人  林鴻聯  
訴訟代理人  蔡宛芸  
            林書暐  
            廖子豪  
被      告  郭真蓁  
訴訟代理人  蔡燦瑜  
被      告  蔡淑華  

上列當事人間塗銷所有權移轉登記等事件，經本院於民國110年1
2月30日言詞辯論終結，判決如下：
    主      文
原告之訴駁回。
訴訟費用由原告負擔。
    事實及理由要領
一、本判決依民事訴訟法第434條第1項規定，合併記載事實及理
    由要領，其中原告之主張、被告之答辯，並依同條項規定，
    分別引用原告之起訴狀、被告郭真蓁之答辯狀（民國110年1
    0月12日提出），以及本件言詞辯論筆錄（同年10月15日、1
    1月19日、12月30日）。
二、本院之判斷
  ㈠查，原告主張被告蔡淑華積欠其債務，尚有本金新臺幣（下
    同）363,911元及利息未清償之情，業據提出臺灣臺北地方
    法院96年度執字第64053號債權憑證為憑，且為被告蔡淑華
    所不爭執，原告此部分主張，堪信屬實。另查，被告蔡淑華
    原繼承取得坐落新北市○○區○○段000○000地號土地（下稱系
    爭土地）所有權權利範圍4032分之10（下稱系爭應有部分）
    ，於民國107年11月16日以贈與為原因（原因發生日為同年9
    月26日）移轉登記為被告郭真蓁所有之事實，有卷附系爭土
    地登記謄本及新北市汐止地政事務所（下稱汐止地政
　　）函送該所107年汐止字第114930號登記卷影本可參，亦堪
    認定。
　㈡本件原告主張被告蔡淑華就系爭應有部分所為上開贈與之無
    償行為，其得依民法第244條規定訴請撤銷等語，被告郭真
    蓁則抗辯：伊不認識被告蔡淑華，是透過地政士即本件訴訟
    代理人蔡燦瑜說明，系爭土地為乙種工業區、合計約1,600
    坪，伊平常有投資觀念，因該地政士認識被告蔡淑華之弟蔡
    建豐居中，而出錢購買系爭應有部分，流程均由地政士辦理
　　，由於其中196地號土地有地上權，為避免優先購買權之問
    題，才會以贈與形式過戶，是有償買賣等語。被告蔡淑華則
    抗辯：都是伊弟弟蔡建豐在處理，伊不大清楚，伊弟弟有給
    伊25萬元等語。是本件應審酌之爭點在於：被告間就系爭應
    有部分之移轉行為實質上係有償買賣或無償贈與？經核：
　⒈檢視系爭土地登記謄本及異動索引可知，系爭土地之共有人
    甚多，其中196地號土地部分確有多筆地上權登記，地上權
    人超過30人以上。而依上述汐止地政107年汐止字第114930
    號登記卷影本內附之土地登記申請書所載，本件併案收件共
    3件，被告蔡淑華之系爭應有部分為第3件；此外，被告郭真
    蓁另於107年11月8日移轉登記取得訴外人蔡○鎰、蔡○樺之應
    有部分各5376分之10（原因發生日均為107年10月29日）
　　，於同年11月16日移轉登記取得訴外人蔡○雄之應有部分13
　　44分之10（原因發生日為107年11月8日），登記原因均同為
    贈與，亦皆委任地政士蔡燦瑜辦理，有汐止地政函送各該登
    記卷影本可參。另，被告蔡淑華之弟蔡建豐，原就系爭土地
    同有所有權權利範圍4032分之10（與被告蔡淑華相同），亦
    於107年9月21日以贈與為原因，移轉登記為被告郭真蓁所有
　　，亦有被告郭真蓁提出本院108年度訴字第1755號民事判決
    （下稱系爭另案）影本可參。由此可知，被告郭真蓁係陸續
    取得系爭土地多位共有人之應有部分，甚為明確。
　⒉而就被告蔡淑華之弟蔡建豐將其系爭土地應有部分移轉登記
    予被告郭真蓁之行為，前經其債權人即訴外人第一金融資產
    管理股份有限公司援引民法第244條規定訴請撤銷乙案（即
    系爭另案），蔡建豐即抗辯其與郭真蓁間係有償買賣，以贈
    與為原因登記僅為規避系爭土地上眾多地上權人及共有人行
    使優先購買權等語，經本院系爭另案調查審認蔡建豐與本件
    被告郭真蓁之移轉登記行為係屬買賣之有償行為，匯款帳戶
    即為代書所提供帳號國泰世華銀行000000000000號帳戶，此
    核閱系爭另案判決影本即得明瞭。而被告蔡淑華為系爭另案
    被告蔡建豐之親姊，2人因繼承取得系爭土地之應有部分相
    同，被告蔡淑華陳稱都是伊弟弟蔡建豐在處理乙情，並未悖
    於常情，按諸經驗法則，蔡建豐經手被告蔡淑華與郭真蓁間
    之移轉登記，與其自身應有部分之處分，為規避地上權人共
    有人行使優先購買權繁瑣程序之考量，應屬同一；況且，並
    無任何證據可認被告蔡淑華與郭真蓁有何特殊情誼，而被告
    郭真蓁與蔡建豐間之移轉登記既為有償之買賣，蔡建豐經手
    被告蔡淑華系爭應有部分之移轉，亦應無無償贈與之可能。
　⒊復以被告郭真蓁係107年9月至11月間陸續取得系爭土地多為
    共有人之應有部分，有如上述，並無證據可認上述各共有人
    與被告郭真蓁有何親屬或特殊情誼關係，衡情應不至於多人
    均無償贈與被告郭真蓁，而上述應有部分各次移轉時間亦屬
    密接，且均委任同一地政士辦理，與土地投資者向各共有人
    收購應有部分之交易常情，亦大致吻合，是被告郭真蓁辯稱
    經地政士說明而投資購買系爭應有部分，流程均由地政士辦
    理，為避免優先購買權之問題，才會以贈與形式過戶，係有
    償買賣等語，應堪信為真實。準此，原告主張被告間係無償
    贈與乙節，即不足憑採。
三、從而，原告依民法第244條規定，請求判命被告間就系爭土
    地系爭應有部分所為贈與之債權行為及所有權移轉登記之物
    權行為，均予撤銷，及被告郭真蓁應將該所有權移轉登記塗
    銷，回復為被告蔡淑華所有，均無理由，應予駁回。
四、本件事證已明，兩造其餘攻擊防禦方法及所提證據，經審酌
    後認與判決結果不生影響，爰不再逐一論述，併此敘明。
中　　華　　民　　國　　111 　年　　1 　　月　　21　　日
                  內湖簡易庭法  官  施月燿
以上為正本係照原本作成。
如不服本判決，應於送達後20日內，向本院提出上訴狀並表明上
訴理由，如於本判決宣示後送達前提起上訴者，應於判決送達後
20日內補提上訴理由書（須依對造人數附繕本）。
中　　華　　民　　國　　111 　年　　1 　　月　　21　　日
                            書記官  朱鈴玉